【裁判字號】    95,訴,442
【裁判日期】    951120
【裁判案由】    違反毒品危害防制條例
【裁判全文】
臺灣雲林地方法院刑事判決               95年度訴字第442號
公  訴  人  臺灣雲林地方法院檢察署檢察官
被      告  丙○○
                    （現另案於臺灣雲林監獄執行中）
            甲○○
                    （現另案於臺灣雲林監獄執行中）
            戊○○
                    （現另案於臺灣雲林第二監獄執行中）
上列被告等因違反毒品危害防制條例案件，經檢察官提起公訴（
95年度偵字第1961、1909、2993號），及就被告丙○○部分移送
併辦（95年度偵字第3437、3440、3438號），本院判決如下：
    主  文
丙○○連續轉讓第一級毒品，處有期徒刑年；又連續轉讓第二
級毒品，處有期徒刑貳年，扣案之第二級毒品甲基安非他命（毛
重零點肆公克），沒收銷燬之。應執行有期徒刑肆年陸月，扣案
之第二級毒品甲基安非他命（毛重零點肆公克），沒收銷燬之。
甲○○、戊○○均無罪。
    事  實
一、丙○○明知海洛因及甲基安非他命，分屬毒品危害防制條例
    所定之第一級及第二級毒品，不得轉讓，竟基於轉讓第一級
    毒品海洛因之概括犯意，於附表一所示之時、地，轉讓如附
    表一所示數量之第一級毒品海洛因，予附表一所示之人。又
    另行起意，基於轉讓第二級毒品甲基安非他命之概括犯意，
    於附表二所示時、地，轉讓如附表二所示數量之第二級毒品
    甲基安非他命予附表二所示之人。
二、案經雲林縣警察局臺西分局及北港分局報請臺灣雲林地方法
    院檢察署檢察官偵查起訴。
    理  由
壹、被告丙○○部分：
一、訊據被告丙○○對上揭事實於本院坦承不諱，核與證人劉宏
    偉、甲○○、陳雅婷、蘇怡賓及吳建忠於警詢、檢察事務官
    詢問及檢察官訊問時證述情節相符，並有搜索扣押筆錄、搜
    索扣押物品目錄表、照片及臺灣雲林地方法院檢察署95丁○
    明平監續字第45號通訊監察書及監聽譯文等件在卷可稽，復
    有第二級毒品甲基安非他命（毛重0.4 公克）扣案可證，足
    認被告自白與事實相符，堪以採信。本件事證明確，被告犯
    行，堪以認定。
二、核被告所為，係犯毒品危害防制條例第8 條第1 項之轉讓第
    一級及同條第2 項之轉讓第二級毒品罪。被告持有第一、二
    級毒品進而轉讓，其持有之低度行為，為轉讓之高度行為吸
    收，不另論罪。又被告行為後，刑法第56條連續犯之規定，
    業於94年1 月7 日修正，同年2 月2 日公布，95年7 月1 日
    施行，則被告犯行，因行為後新法業已刪除連續犯之規定，
    此刪除雖非犯罪構成要件之變更，但顯已影響行為人刑罰之
    法律效果，自屬法律有變更，依新法第2 條第1 項規定，比
    較新、舊法結果，仍應適用較有利於被告之行為時法律即舊
    法論以連續犯（最高法院95年第8 次刑事庭會議決議參照）
    。是其先後多次轉讓第一級、第二級毒品犯行，時間緊接，
    所犯罪名相同，顯係出於概括犯意反覆為之，均為連續犯，
    各應依修正前刑法第56條規定，以一罪論，並加重其刑。公
    訴人僅就被告附表一編號01、02號及附表二編號01至03號犯
    行提起公訴，其餘部分未及論列，然檢察官就犯罪事實一部
    起訴者，其效力及於全部，被告經檢察官起訴範圍外之轉讓
    第一級毒品海洛因及第二級毒品甲基安非他命前開犯罪事實
    （即移送併案審理部分），與前揭論罪科刑部分，係基於概
    括犯意為之，具有連續犯之裁判上一罪關係，本院自得併予
    審理，附予敘明。又修正前刑法第51條規定：「數罪併罰，
    分別宣告其罪之刑，依左列各款定其應執行者：」其中第5
    款規定：「宣告多數有期徒刑者，於各刑中之最長期以上，
    各刑合併之刑期以下，定其刑期。但不得逾二十年。」修正
    後刑法第51條第5 款規定：「宣告多數有期徒刑者，於各刑
    中之最長期以上，各刑合併之刑期以下，定其刑期。但不得
    逾三十年。」比較結果，修正後刑法並非較有利於行為人，
    依刑法第2 條第1 項前段規定，仍應依修正前刑法，定其應
    執行之刑。是其所犯轉讓第一級毒品及轉讓第二級毒品二罪
    間，犯意各別，行為互殊，應分論併罰。爰審酌被告丙○○
    明知海洛因及甲基安非他命，分屬毒品危害防制條例所定之
    第一級、第二級毒品，依法不得轉讓他人，竟仍轉讓予附表
    一、二所示之人，及依被告丙○○所轉讓之時間及次數，並
    非偶然所犯，而係長時間提供多數人使用，暨犯後坦承犯行
    等一切情狀，量處如主文所示之刑，併定其應執行之刑。內
    政部警政署刑事警察局於95年1 月26日在雲林縣虎尾鎮頂溪
    里崁腳87號劉宏偉租屋處查扣之第二級毒品甲基安非他命（
    毛重0.4 公克），屬查獲之毒品，不問屬於犯人與否，依毒
    品危害防制條例第18條第1 項前段，宣告沒收銷燬之。
貳、被告甲○○及戊○○部分：
一、公訴意旨略以：被告甲○○因竊盜電纜線與丙○○相識，於
    94年1 月15日回算1 個月及自同年2 月23日起算1 個月之2
    段期間內，各轉讓第一級毒品海洛因及第二級毒品甲基安非
    他命均1 、2 次。另被告戊○○因施用毒品認識，於94年6
    月間，竟基於轉讓第一級毒品海洛因及第二級毒品甲基安非
    他命之犯意，各轉讓第一級、第二級毒品1 、2 次予丙○○
    。因認被告甲○○、戊○○均涉嫌違犯毒品危害防制條例第
    8 條第1 項、第2 項罪嫌云云。
二、按犯罪事實應依證據認定之，無證據不得認定犯罪事實。又
    不能證明被告犯罪者，應諭知無罪之判決，刑事訴訟法第15
    4 條第2 項、第301 條第1 項分別定有明文。刑事訴訟法第
    161 條已於91年2 月8 日修正公布，修正後同條第1 項規定
    ：檢察官就被告犯罪事實，應負舉證責任，並指出證明之方
    法。因此，檢察官對於起訴之犯罪事實，應負提出證據及說
    服之實質舉證責任。倘其所提出之證據，不足為被告有罪之
    積極證明，或其闡明之證明方法，無從說服法官以形成被告
    有罪之心證，基於無罪推定之原則，自應為被告無罪判決之
    諭知（最高法院92年度台上字第128 號判例參照）。
三、查本件公訴人認被告甲○○及戊○○涉有前揭犯行，無非以
    (一)證人丙○○之檢察官訊問筆錄；(二)搜索扣押筆錄、搜索扣
    押物品目錄表及照片；(三)被告甲○○本人之檢察官訊問筆錄
    ；(四)被告戊○○本人之調查筆錄等，為其證明方法。被告甲○○及戊○○均堅決否認涉犯上揭犯行，辯稱：沒有能力可
    以請丙○○等語（詳本院卷43頁）。經查：
  (一)雲林縣警察局臺西分局於94年4 月27日16時30分許，在證人
    丙○○之雲林縣臺西鄉○○村○○路226 號住處及後方倉庫
    ，查扣證人丙○○所有磅秤1 台、第一級毒品海洛因（毛重
    3.84公克）及第二級毒品甲基安非他命（毛重23.44 公克）
    《此部分毒品已經臺灣高等法院台南分院以94年度上訴字第
    1208號判決宣告沒收》；另內政部警政署刑事警察局於95年
    1 月26日在雲林縣虎尾鎮頂溪里崁腳87號劉宏偉租屋處查扣
    之第二級毒品甲基安非他命（毛重0.4 公克）之事實，有雲
    林縣警察局臺西分局搜索扣押筆錄、扣押物品目錄表、現場
    照片4 張及內政部警政署刑事警察局搜索扣押筆錄、扣押物
    品目錄表在卷可稽（詳警卷(一)9 至18頁，警卷(二)23至28頁）
    。然此部分固足以認定警方於上揭時、地，查獲上揭物品，
    然被告甲○○及戊○○是否涉犯轉讓第一級及第二級毒品罪
    嫌，則應另有積極證據證明，合先敘明。
  (二)被告甲○○部分：
  1.被告甲○○於94年5 月26日檢察官訊問時供稱：（問：你說
    丙○○有時會交換一級海洛因，是何意思？）我有在用海洛
    因，本來是我賣電纜線之錢，他沒有給我，就給我海洛因。
    （問：你的意思是說海洛因有時是賣電纜線之代價？）是的
    。（問：跟丙○○拿幾次海洛因？）一、二次。（問：數量
    呢？）一點點云云（詳偵卷(一)37頁）；復於同年8 月24日檢
    察事務官詢問時供稱：（問：上次你在檢察官面前你說有將
    賣之電纜線換取丙○○之毒品吸用？）有賣電纜線給丙○○
    ，但沒有換取毒品來吸，我與丙○○均有吸食毒品習慣，有
    時互相以毒品請對方吸食一、二級毒品均有。（問：何以上
    次在檢察官處說有以電纜線來換取丙○○之毒品來吸食？）
    沒有向丙○○買，有一、二次以電纜線來換毒品，是今年幾
    月份忘記了，均換取海洛因，沒有換安非他命云云（詳偵卷
    68頁）；再於95年3 月16日檢察官訊問時改稱：（問：是拿
    電纜換毒品，還是和丙○○互相請毒品？）互相請。（問：
    有無向丙○○買過毒品？）沒有。（問：和丙○○互相請毒
    品是否海洛因及安非他命都有？）是云云（詳偵卷(一)102 頁
    ）。由此可見，被告甲○○對於其如何取得毒品一節，於偵
    查中從「以電纜線換取毒品海洛因」，改為「互相請毒品海
    洛因及甲基安非他命」，前後供述矛盾。況且，被告甲○○
    於94年8 月24日檢察事務官詢問時，就該次對於有無以電纜
    線向證人丙○○換取毒品，所為供述便已全然相反。因此，
    被告甲○○於偵查中所為歷次供述，究竟何次可信或全然不
    可信，仍應有客觀事證相互佐證，本院尚不得任意採信其中
    一次說詞，即為不利於被告甲○○之認定。
  2.證人丙○○於95年3 月16日檢察官訊問時證稱：94年我觀察
    勒戒前也是過年前約1 個月有碰到甲○○就會互相請，我請
    他比較多，安非他命大概5 次，海洛因比較少，大約3 次，
    甲○○海洛因請我1 、2 次，安非他命也約1 、2 次，互相
    請的期間大約1 、2 個月云云（詳偵卷(一)98頁）。然證人丙○○上揭證述，固與被告甲○○95年3 月16日檢察官訊問時
    所述相符，但是否與事實相符，仍應綜合判斷證人丙○○作
    證時之心理狀態及所面臨之可能刑事訴追等因素綜合判斷。
    本院審酌證人丙○○就被告甲○○是否涉嫌違反轉讓第一級
    、第二級毒品案件作證前，係以被告地位，接受檢察官訊問
    是否涉嫌販賣第一級、第二級毒品罪，經丙○○否認，檢察
    官旋訊問有無轉讓毒品予他人。因此，證人丙○○有高度可
    能為迴避其自身販賣第一級、第二級毒品罪嫌，而將責任推
    卸他人。此外，毒品危害防制條例中所定販賣毒品罪之刑期
    遠高於他罪，對證人丙○○而言，於偵查中最主要面對的問
    題，乃避免遭檢察官以販賣毒品罪嫌起訴；至於是否涉嫌偽
    證等，則尚非立即所要面對之事項。綜上，本院認證人丙○○為迴避自身販賣第一級、第二級毒品罪嫌，而虛偽證述之
    可能性極高。是證人丙○○上揭證詞，可信度低，自難採為
    不利於被告甲○○之認定。
  (三)被告戊○○部分：
    證人丙○○於95年3 月16日檢察官訊問時證稱：（問：有無
    提供毒品給戊○○過？）我們是有互相請，也是因為吸毒才
    認識。…我在94年4 月27日被羈押放出去1 個多月才認識戊○○，一起施用毒品1 、2 次，互相請1 、2 次。互相請的
    是安非他命、海洛因都有。1 、2 次是指海洛因、安非他命
    各1 、2 次云云（詳偵卷(一)99頁）。然證人丙○○為上揭證
    詞時，其心理狀態與前述理由(二)2.部分相同，茲引用之。是
    證人丙○○上揭證詞，可信度低，自難採為不利於被告戊○○之認定。此外，檢察官於偵查中，未曾以被告身分訊問被
    告戊○○，而被告戊○○於本院準備及審理程序中，均否認
    有檢察官起訴之犯罪嫌疑事實。是依現存事證，尚不足以證
    明被告戊○○犯罪。
四、綜上所述，檢察官所指出之證明方法，均無法證明被告甲○○及戊○○有何轉讓第一級、第二級毒品等犯行。此外，復
    查無其他積極證據，足資證明被告甲○○及戊○○有公訴人
    所指前揭犯行。被告甲○○及戊○○犯行部分，應屬不能證
    明，自宣告被告甲○○及戊○○無罪，以昭公允。
據上論斷，應依刑事訴訟法第299 條第1 項前段、第301 條第1
項，毒品危害防制條例第8 條第1 項、第2 項、第18條第1 項前
段，刑法第11條前段、第2 條第1 項前段、修正前刑法第56條、
第51條第5 款，判決如主文。
本案經檢察官乙○○到庭執行職務
中    華    民    國    95    年    11    月    20    日
                  刑事第二庭    審判長法  官  林  輝  煌
                                      法  官  李  貞  瑩
                                      法  官  柯  志  民
以上正本證明與原本無異。
如不服本判決，應於判決送達後10日內，向本院提出上訴狀。
中    華    民    國    95    年    11    月    20    日
                                      書記官  魏  輝  碩
附表一：第一級毒品海洛因
┌──┬────┬───────┬───────────┬────┬────┐
│編號│ 姓  名 │   時    間   │    地          點    │ 次  數 │ 數  量 │
├──┼────┼───────┼───────────┼────┼────┤
│ 01 │ 甲○○ │93年12月間起，│雲林縣臺西鄉五港村五港│五次    │ 不  詳 │
│    │        │至94年3月間止 │路226 號後方倉庫      │        │        │
├──┼────┼───────┼───────────┼────┼────┤
│ 02 │ 戊○○ │94年6月間     │雲林縣元長鄉潭內村蔡政│一、二次│ 不  詳 │
│    │        │              │義住處附近            │        │        │
├──┼────┼───────┼───────────┼────┼────┤
│ 03 │ 陳雅婷 │94年7 、8 月起│雲林縣斗南鎮晶棧汽車旅│每月各一│每次約0.│
│    │        │，至95年1 月間│館、土庫鎮御品園商務旅│次      │8公克   │
│    │        │              │館、北港鎮皇家汽車旅館│        │        │
│    │        │              │及東勢鄉好萊屋汽車旅館│        │        │
├──┼────┼───────┼───────────┼────┼────┤
│ 04 │ 蘇怡賓 │94年11月底    │雲林縣北港鎮皇家汽車旅│一次    │約0.2 公│
│    │        │              │館                    │        │克      │
└──┴────┴───────┴───────────┴────┴────┘
附表二：第二級毒品甲基安非他命
┌──┬────┬───────┬───────────┬────┬────┐
│編號│ 姓  名 │   時    間   │    地          點    │ 次  數 │ 數  量 │
├──┼────┼───────┼───────────┼────┼────┤
│ 01 │ 甲○○ │93年12月間起，│雲林縣臺西鄉五港村五港│三次    │ 不  詳 │
│    │        │至94年3月間止 │路226 號後方倉庫      │        │        │
├──┼────┼───────┼───────────┼────┼────┤
│ 02 │ 戊○○ │94年6月間     │雲林縣元長鄉潭內村蔡政│一、二次│ 不  詳 │
│    │        │              │義住處附近            │        │        │
├──┼────┼───────┼───────────┼────┼────┤
│ 03 │ 劉宏偉 │94年12月底    │雲林縣虎尾鎮某出租套房│一次    │ 不  詳 │
├──┼────┼───────┼───────────┼────┼────┤
│ 04 │ 陳雅婷 │94年7 、8 月起│雲林縣斗南鎮晶棧汽車旅│每月各一│每次約0.│
│    │        │，至95年1 月間│館、土庫鎮御品園商務旅│次      │2公克   │
│    │        │              │館、北港鎮皇家汽車旅館│        │        │
│    │        │              │及東勢鄉好萊屋汽車旅館│        │        │
├──┼────┼───────┼───────────┼────┼────┤
│ 05 │ 吳建忠 │94年12月30日前│雲林縣臺西鄉五港村五港│二、三次│ 不  詳 │
│    │        │後            │路226號住處           │        │        │
└──┴────┴───────┴───────────┴────┴────┘
論罪之法條全文：
毒品危害防制條例第8條第1項、第2項
轉讓第一級毒品者，處一年以上七年以下有期徒刑，得併科新臺
幣一百萬元以下罰金。
轉讓第二級毒品者，處六月以上五年以下有期徒刑，得併科新臺
幣七十萬元以下罰金。


司法院資訊處製作；財團法人民間司法改革基金會備份。
